【裁判字號】    99,訴,595
【裁判日期】    990525
【裁判案由】    清償借款
【裁判全文】
臺灣臺中地方法院民事判決               99年度訴字第595號
原      告  乙○○
訴訟代理人  黃呈利律師
被      告  甲○○○○○○
上列當事人間請求清償借款事件，本院於民國99年5月4日言詞辯
論終結，判決如下：
    主      文
被告應給付原告新臺幣佰陸拾萬元，及其中佰萬元自民國九
十九年二月十四日起至清償日止，按年息百分之二十計算之利息
，其中陸拾萬元自九十九年二月十四日起至清償日止，按年息百
分之五計算之利息。
訴訟費用由被告負擔。
本判決原告勝訴部分，於原告以新臺幣壹佰貳拾萬元為被告供擔
保後，得假執行。但被告以新臺幣佰陸拾萬元為原告預供擔保
，得免為假執行。
    事實及理由
甲、程序事項：
壹、被告經合法通知，未於最後言詞辯論期日到場，核無民事訴
    訟法第386條各款所列情形，爰依原告之聲請，由其一造辯
    論而為判決。
貳、按訴狀送達後，原告不得將原訴變更或追加他訴，但擴張或
    減縮應受判決事項之聲明者，不在此限，民事訴訟法第255
    條第1項第3款定有明文。本件原告於起訴時，訴之聲明第1
    項原係請求被告應給付原告新臺幣（下同）360萬元及自民
    國93年1月18日起，按年息20%計算之利息，嗣於訴狀送達後
    ，於99年5月25日當庭以言詞變更此部分之聲明為請求被告
    應給付原告360萬元及其中300萬元自支付命令聲請狀繕本送
    達被告之翌日起至清償日止，按年利率百分之20計算之利息
    ，其中60萬元自支付命令聲請狀繕本送達被告之翌日起至清
    償日止，按年利率百分之5計算之利息，核其性質係減縮應
    受判決事項之聲明，依前開規定，自屬適法。
乙、實體事項：
壹、本件原告主張：被告分別於91年6月24日、92年1月17日向原
    告各借款250萬元、100萬元，合計350萬元，約定清償日期
    為93年1月17日，被告並於借據上註明借款350萬元每月利息
    10萬元，亦即每年利息為120萬元。被告又於92年3月3日再
    向原告借得60萬元，約定清償日期為92年5月27日。被告為
    擔保上開債務，並於92年9月25日簽發面額410萬元之本票乙
    紙給原告，及提供坐落台南市○區○○段431-16及431-23地
    號土地，暨其地上建物即門牌號碼台南市○區○○街78號房
    屋設定抵押。詎被告未按期返還前開借款。原告乃分別聲請
    拍賣抵押物及本票強制執行，其間被告已返還50萬元，餘36
    0萬元仍未清償，經強制執行結果，因抵押之不動產有金融
    機構之先位抵押權，致原告尚有360萬元債權仍未受償。爰
    依消費借貸之法律關係提起本件訴訟，請求被告清償本件借
    款等語。並聲明：（1）被告應給付原告360萬元及其中300
    萬元自支付命令聲請狀繕本送達被告之翌日起至清償日止，
    按週年利率百分之20計算之利息，其中60萬元自支付命令聲
    請狀繕本送達被告之翌日起至清償日止，按週年利率百分之
    5 計算之利息。（2）原告願供擔保請准予宣告假執行。
貳、被告則以:
一、被告於92年1月17日及同年3月3日總計僅向原告借得100萬元
    。惟因被告未能按時返還上開借款予原告，而受原告再三逼
    討，並要求利上加利，被告始於92年9月25日被迫簽發410萬
    元之本票，另提供台南市○區○○段431-16及431-23地號土
    地暨該地上建物門牌台南市○區○○街78號房屋設定抵押。
    故原告主張被告於92年1月17日向其借款350萬元，又於92年
    3月3日再向其借款60萬元等情完全與事實不符。況原告未能
    出示被告借款時之借據，亦無提領350萬元及60萬元借給被
    告之證據，有違民事訴訟法第277條前段之規定。
二、原告自承已分別聲請拍賣抵押物及裁定本票強制執行，並已
    聲請強制執行，期間答辯人已償還50萬元，則原告再就同一
    事件之借款提起訴訟，顯然違反一事不再理之原則。另原告
    自承被告在92年8月22日在借據上註明借款350萬元每月利息
    10萬元，換算每年利息為120萬元，顯然於法有違等語。並
    聲明：（1）原告之訴及假執行之聲請均駁回。（2）如受不
    利判決，願供擔保，請免為假執行。
、本院之判斷：
一、原告主張之事實，業據提出借據3紙及匯款單2紙為證。至被
    告雖辯稱：伊僅有於92年1月17日及同年3月3日向原告借得
    100萬元云云，然查，觀之原告所提出之匯款單，足見原告
    確於91年6月24日及92年3月3日各匯款250萬元及60萬元入被
    告帳戶，核與被告於92年1月17日及92年3月3日所書立之借
    據內自承之借款日期及借款金額相符。再被告復於92年1月
    17 日向原告借款100萬元，並於當日由原告交付被告收訖，
    亦據被告於借據上蓋章確認甚明。準此，原告主張其先後於
    91 年6月24日、92年1月17日及92年3月3日各借款250萬元、
    100 萬元、60萬元與被告，扣除被告嗣後清償之50萬元，總
    計被告尚積欠原告360萬元，自堪採信。被告空言否認此節
    ，然未能舉證以實其說，其所辯自非可採。
二、又訴訟法上所謂一事不再理之原則，乃指同一事件已有確定
    之終局判決者而言（最高法院19年上字第278號判例參照）
    。查兩造就系爭債務，縱有拍賣抵押物及本票強制執行程序
    進行中，惟均與確定終局判決有別，被告辯稱本件違反一事
    不再理原則，容有誤會。
三、再遲延之債務，以支付金錢為標的者，債權人得請求依法定
    利率計算之遲延利息。但約定利率較高者，仍從其約定利率
    。應付利息之債務，其利率未經約定，亦無法律可據者，週
    年利率為5%。約定利率，超過週年20%者，債權人對於超過
    部分之利息，無請求權。民法第233條第1項、第203條、第
    205 條亦有明文。查兩造於92年8月22日，在系爭350萬元借
    款之借據中，明確約定350萬元之借款，利息每月10萬元，
    則該週年利率顯已超過20%，則原告就300萬元借款部分（扣
    除被告已清償之50萬元），請求按週年利率20%計算之利息
    ，於法尚無違背。至另一筆60萬元借款部分，原告請求按法
    定利率即週年利率5%計算遲延利息，於法亦屬有據。從而，
    原告依消費借貸之法律關係，請求被告應給付原告360萬元
    及其中300萬元自支付命令聲請狀繕本送達被告之翌日（即
    99 年2月14日）起至清償日止，按週年利率百分之20計算之
    利息，其中60萬元自支付命令聲請狀繕本送達被告之翌日起
    至清償日止，按週年利率百分之5計算之利息，為有理由，
    應予准許。
四、本件原告與被告均陳明願供擔保請准宣告假執行及免為假執
    行，經核於法相符，爰分別酌定相當之擔保金額准許之。
五、本件事證已臻明確，兩造其餘攻擊防禦方法，核與判決結果
    不生影響，爰不逐一論述。
肆、一造辯論、訴訟費用負擔、宣告假執行及免為假執行之依據
    ：民事訴訟法第385條第1項前段、第78條、第390條第2項、
    第392條第2項。
中    華    民    國    99    年    5     月    25    日
                  民事第二庭    法  官  黃炫中
正本係照原本作成。
如對本判決上訴，須於判決送達後20日內向本院提出上訴狀。
中    華    民    國    99    年    5    月     25    日
                                書記官

司法院資訊處製作；財團法人民間司法改革基金會備份。
